【裁判字號】    89,台非,197
【裁判日期】    890713
【裁判案由】    違反毒品危害防制條例等罪
【裁判全文】
最高法院刑事判決                                八十九年度台非字第一九七號
    上訴人  最高法院檢察署檢察總長
    被  告  甲○○
右上訴人因被告違反毒品危害防制條例等罪案件，對於臺灣屏東地方法院中華民國八
十九年四月二十五日第一審確定判決（八十九年度屏簡字第一一四號，聲請簡易判決
處刑書案號：台灣屏東地方法院檢察署八十九年度毒偵字第二七八號），認為違背法
令，提起非常上訴，本院判決如左：
    主  文
原判決關於違背法令部分撤銷。
    理  由
非常上訴理由稱：「按判決不適用法則或適用不當者，為違背法令，刑事訴訟法第三
百七十八條定有明文。又依法應於審判期日調查之證據未予調查，致適用法令違誤，
而顯然於判決有影響者，該項確定判決即屬違背法令，得提起非常上訴，亦經司法院
大法官會議著有釋字第一八一號解釋可稽。而刑法第七十四條所規定，得宣告緩刑者
，以未曾受有期徒刑以上刑之宣告，或前受有期徒刑以上刑之宣告，執行完畢或赦免
後，五年以內未曾受有期徒刑以上刑之宣告為要件。是凡在判決前已經受有期徒刑以
上刑之宣告確定者，即不合於緩刑條件，至於前之宣告刑已否執行，以及被告犯罪時
間之或前或後，在所不問，因而前已因其他犯罪受有期徒刑之宣告確定，即不得復宣
告緩刑。故事實審法院對於被告前是否因他罪受有期徒刑以上刑之宣告確定，得否依
刑法第七十四條之規定宣告緩刑，即屬法院認定事實與適用法律之基礎事項，客觀上
有其調查之必要，應依職權加以調查，倘被告確有不適合宣告緩刑之消極條件存在，
而事實審並未詳加調查，致判決時仍併為緩刑之宣告，即屬刑事訴訟法第三百七十九
條第十款規定依法應於審判期日調查之證據未予調查，致適用法令違誤，而顯然於判
決有影響，其判決當然為違背法令。本件被告甲○○於民國八十八年七月四日，犯竊
盜罪，經原審法院檢察署檢察官以八十八年度偵字第五五三二號提起公訴，嗣經原審
法院於八十八年十二月二十四日以八十八年度易字第一二四九號刑事判決判處有期徒
刑六月，並於八十九年二月八日確定在案，有台灣屏東地方法院檢察署執行案件前科
紀錄表、該案判決書附卷可稽。則被告於八十九年一月中旬起所犯連續施用第一級及
第二級毒品罪，原審法院於八十九年三月十七日以八十九年度屏簡字第一一四號刑事
判決，判處有期徒刑八月及三月，並定應執行刑為有期徒刑十月時，因被告前已受有
期徒刑之宣告確定，即不合於緩刑之條件，依法不得予以宣告緩刑，至為明顯。乃原
審法院對於被告之前科資料未詳加調查，致判決時仍併予宣告緩刑三年。揆諸首開說
明，自屬依法應於審判期日調查之證據未予調查，致適用法令違誤，而顯然於判決有
所影響，該判決關於被告宣告緩刑部分當然為違背法令。案經確定，爰依刑事訴訟法
第四百四十一條、第四百四十三條提起非常上訴，以資糾正。」等語。
本院按判決不適用法則或適用不當者，為違背法令，刑事訴訟法第三百七十八條定有
明文。又按受二年以下有期徒刑、拘役或罰金之宣告，認為以暫不執行為適當得宣告
緩刑者，以未曾受有期徒刑以上刑之宣告，或前曾受有期徒刑以上刑之宣告執行完畢
，五年以內未曾受有期徒刑以上刑之宣告為要件，刑法第七十四條亦定有明文。所謂
受有期徒刑以上刑之宣告者，祇須受刑之宣告確定為已足，至於是否執行，在所不問
；因而前受有期徒刑之宣告確定者，如尚未執行，或已執行尚未執行完畢，或雖已執
行完畢而未尚未滿五年者，仍不得於後案宣告緩刑，否則即有判決適用法則不當之違
法。經查本件被告於原判決前曾因犯竊盜罪，經台灣屏東地方法院於八十八年十二月
二十四日以八十八年度易字第一二四九號判決判處有期徒刑六月，並於八十九年二月
八日確定在案，此有該案件判決書暨該案全卷可稽。揆諸上開說明，被告另犯本件違
反毒品危害條例等罪之案件，於原審法院八十九年三月十七日判決時，依上說明，顯
已不符合緩刑宣告之要件，自不得宣告緩刑。乃原判決分別論處被告連續施用第一級
、第二級毒品罪刑，於定其應執行刑為有期徒刑十月後，竟併予宣告緩刑三年，揆之
首揭說明，此部分顯有適用法則不當之違背法令。案經確定，非常上訴意旨執以指摘
，洵有理由，惟原判決此項違誤尚非不利於被告，應由本院將原判決關於違背法令部
分撤銷，以資糾正。
據上論結，應依刑事訴訟法第四百四十七條第一項第一款前段，判決如主文。
中      華      民      國    八十九    年      七      月     十三     日
                              最高法院刑事第八庭
                                  審判長法官  吳  雄  銘
                                        法官  池  啟  明
                                        法官  石  木  欽
                                        法官  郭  毓  洲
                                        法官  吳  三  龍
      右正本證明與原本無異
                                              書  記  官
中      華      民      國    八十九    年      七      月     十七     日


司法院資訊處製作；財團法人民間司法改革基金會備份。
